【裁判字號】    98,交聲,4266
【裁判日期】    990206
【裁判案由】    違反道路交通管理處罰條例聲明異議
【裁判全文】
臺灣臺北地方法院交通事件裁定        98年度交聲字第4266號
原處分機關  臺北市交通事件裁決所
異  議  人
即受處分人  甲○○
上列異議人即受處分人因違反道路交通管理處罰條例案件，對於
臺北市交通事件裁決所中華民國98年12月14日所為之處分（原處
分案號：北市裁罰字第裁22－A1A236902 號）聲明異議，本院裁
定如下：
    主  文
異議駁回。
    理  由
一、按汽車駕駛人駕駛汽車肇事致人受傷或死亡者，應即採取救
    護措施及依規定處置，並通知警察機關處理，不得任意移動
    肇事汽車及現場痕跡證據，違反者處新臺幣3,000元以上9,0
    00元以下罰鍰。前項駕駛人肇事致人受傷而逃逸者，吊銷其
    駕駛執照；致人重傷或死亡而逃逸者，吊銷其駕駛執照，並
    不得再考領，道路交通管理處罰條例（下稱處罰條例）第62
    條第3項前段、第4項分別定有明文。次按該條例第67條第1
    項規定「汽車駕駛人，曾依第27條第2項、第29條之2第5項
    、第35條第1項、第3項後段、第4項後段、第37條第2項、第
    54條、第61條第1項第1款、第2款、第62條第4項後段規定吊
    銷駕駛執照者，終身不得考領駕駛執照。但有第67條之1所
    定情形者，不在此限。」。是汽車駕駛人，如有駕駛汽車肇
    事致人重傷或死亡而逃逸之違規行為經舉發機關舉發，並於
    舉發通知單上所載之應到案期限內到案聽候裁決或提出申訴
    ，經主管機關調查後仍認定前揭違規行為屬實者，依違反道
    路交通管理事件統一裁罰基準及處理細則（下稱處理細則）
    第41條及違反道路交通管理事件統一裁罰基準表（下稱裁罰
    基準表）之規定，應對該汽車駕駛人處以9,000元之罰鍰，
    並吊銷其駕駛執照，終身不得考領駕駛執照。
二、原處分意旨略以：異議人即受處分人甲○○於民國98年9月9
    日20時49分許，駕駛車牌號碼2D-3720號自小客車，行經臺
    北市○○街東往西方向不依規定駛入來車道（逆向行駛），
    車禍肇事致人重傷而逃逸，經臺北市政府警察局交通警察大
    隊員警以受處分人有「不依規定駛入來車道」、「汽車駕駛
    人駕駛汽車肇事致人重傷而逃逸」（原舉發通知單係記載「
    跨越分向限制線駛入來車道」、「肇事致人重傷逃逸」）等
    違規行為為由掣單告發。嗣受處分人於舉發通知單所載應到
    案日期前到案提出申訴，經原處分機關臺北市交通事件裁決
    所函請舉發單位調查結果，仍認受處分人違規行為明確，乃
    依處罰條例第45條第3款、第62條第4項、處理細則第41條、
    第43條、第44條及第67條之規定，於98年12月14日以北市裁
    罰字第裁22-A1A236902號裁決書裁罰受處分人違反處罰條例
    第45條第3款部分罰鍰900元整（此部分未據異議）、違反處
    罰條例第62條第4項部分罰鍰9,000元整，吊銷駕駛執照，終
    身不得重新考領，受處分人於同日收受處分書後，於法定期
    間內具狀聲明異議。
三、異議人聲明異議意旨略以：異議人駕車行經臥龍街、莊敬隧
    道前第134號燈桿處，與車牌號碼OVP-187號普通重型機車發
    生碰撞，因精神狀況不佳並未察覺碰撞，導致車輛繼續往前
    ，再碰撞另一部9837-EP號自小客車後，即在車禍現場未離
    開，並配合員警進行酒精濃度測試，等候處理，並沒有逃逸
    ，本案裁罰顯然有誤，應撤銷裁罰而為不罰之諭知云云。
四、經查：
  (一)異議人於民國98年9月9日20時50分許酒後駕駛車牌號碼2D-3
    720號自小客車，沿臺北市○○區○○街由東往西方向行駛
    ，行經臥龍街莊敬隧道前第134號燈桿處時，因酒後意識模
    糊，逆向駛入對向車道，撞及沿臥龍街由西往東方向行駛，
    由曾亞靖所騎乘之車牌號碼OVP-187號普通重型機車，致曾
    亞靖人車倒地，並受有頭部外傷等傷害（延至98年9月30日
    17時27分死亡），異議人於肇事後未下車對曾亞靖施予必要
    之救護措施並通知警察機關，仍繼續駕駛上開車輛且猶夾帶
    曾亞靖騎乘之機車逆向前行，駕車駛離與曾亞靖發生肇事之
    現場200餘公尺後，又再擦撞前方沿臥龍街由西往東方向行
    駛由龔肇鼎（未受傷）所駕駛之車牌號碼9837-EP號自小客
    車車頭後，終因撞上路邊人行道而告停止等情，有卷附舉發
    通知單、原舉發機關98年11月11日北市警交大事字第098385
    54200號函、道路交通事故初步分析研判表、道路交通事故
    現場圖、道路交通事故補充資料表、臺灣臺北地方法院檢察
    署98年度偵字第22088號卷宗影本、臺灣臺北地方法院98 年
    度交易字第688號刑事判決及卷宗影本在卷可查。足見異議
    人確有肇事後致人重傷（車牌號碼OVP-187號普通重型機車
    駕駛人曾亞靖），並駕駛車輛駛離現場（車牌號碼2D-3720
    號自小客車與車牌號碼OVP-187號普通重型機車發生肇事之
    現場）之事實，至屬明確。
  (二)異議人雖以其酒後駕車酒精濃度太高（呼氣酒精濃度每公升
    1.24毫克）精神不佳為由，辯稱其撞到由曾亞倩所駕駛車牌
    號碼OVP-187 號普通重型機車時並沒有意識且實際情況也不
    記得（參照卷附聲明異議狀及本院99年1月21日訊問筆錄）
    ，其與曾亞靖所駕機車發生碰撞後續向前行駛並非是逃逸云
    云，但以異議人亦自承其所駕駛車輛於撞到機車後，駕駛座
    之安全氣囊有爆開（參照前引訊問筆錄），且查異議人係逆
    向行駛、其所駕車輛左前車頭與前揭重型機車發生碰撞，發
    生本件肇事時係其前方視線所及之範圍，並於碰撞後夾帶遭
    其撞擊由曾亞靖所駕駛之機車繼續行駛70餘公尺（刮地痕）
    而造成該機車有前車頭變形、座墊脫落、骨架全斷之嚴重損
    壞（參照前引道路交通事故現場圖、道路交通事故補充資料
    表），異議人本人更於碰撞時承受安全氣囊爆開（充氣）之
    巨大衝擊力，顯然異議人所駕車輛與曾亞靖所駕駛之機車發
    生碰撞時衝擊力十分劇烈，而與一般微損車禍、衝擊力較小
    之擦撞有別，依一般人社會之經驗，縱然異議人確因飲酒過
    量而有注意力之減損，亦非有全然不能發現其所駕駛車輛發
    生肇事之情，異議人所稱發生肇事時並無意識，顯不足採。
    復參照在臺灣臺北地方法院檢察署偵辦異議人對曾亞靖之過
    失傷害等案之偵查過程中證人龔肇鼎（與異議人所駕車輛發
    生第2次撞擊之車牌號碼9837-EP號自小客車駕駛人）之證述
    ：「...當時該自小客車（2D-3720）駛出莊敬隧道東往西方
    向，逆向駛入對向車道....後來對方車輛擦撞1輛機車大約
    停頓5秒，對方駕駛人（甲○○）加速迎面朝我駕駛的自小
    客右車頭...」（參照臺灣臺北地方法院檢察署98年度偵字
    第22088號卷宗影本第9頁至第11頁龔肇鼎警詢筆錄），則異
    議人於肇事發生後，已明知其與其他車輛發生肇事，並有造
    成他人受傷之可能，而於肇事現場短暫停頓後旋即加速駛離
    現場逃逸，嗣因與龔肇鼎所駕車牌號碼9837-EP號自小客車
    發生第2次碰撞，方停止車輛於第2次發生肇事之現場等待員
    警處理，則其有駕車肇事致人受傷而逃逸之情，至為顯明，
    故異議人上開辯解之詞，尚乏可採，本件異議人違規事實明
    確。
五、綜上所述，異議人確有在前開時、地，駕駛汽車肇事致人重
    傷而逃逸之違規行為，則原處分機關依前開處罰條例第62條
    第4項、處理細則第41條、第43條、第44條、第67條及裁罰
    基準表之規定，裁處異議人罰鍰9,000元整，並吊銷駕駛執
    照，終身不得重新考領，核無違誤。本件異議人之異議為無
    理由，自應裁定將其異議駁回。
六、據上論斷，應依道路交通案件處理辦法第19條，裁定如主文
    。
中    華    民    國    99    年    2     月    6     日
                        交通法庭法  官  黃桂興
以上正本證明與原本無異。
如不服本裁定應於送達後5日內向本院提出抗告狀。
                                書記官  陳品潔
中    華    民    國    99    年    2     月    6     日

司法院資訊處製作；財團法人民間司法改革基金會備份。
